臺灣板橋地方法院刑事判決　　　　　　　　　　　　　九十三年度訴字第一０八號
　　公　訴　人　臺灣板橋地方法院檢察署檢察官
　　被　　　告　丁○○
右列被告因常業詐欺等案件，經檢察官聲請簡易判決處刑（九十二年度偵緝字第一七
九八號），本院認不宜以簡易判決處刑，改依通常訴訟程序審理，本院判決如左：
    主  文
丁○○共同以犯意圖為自己不法之所有，以詐術使人將本人之物交付之罪為常業，處
有期徒刑壹年陸月。所得財物新臺幣壹拾捌萬元沒收，如全部或一部不能沒收時，以
其財產抵償之。
    事  實
一、丁○○與其他姓名年籍不詳之成年人組成刮刮樂詐騙集團，於民國九十一年八月
    間，共同基於意圖為自己不法之所有，以詐術使人將本人之財物交付為常業之犯
    意聯絡，虛構「信興國際股份有限公司」（以下簡稱信興公司）之名義，將「馬
    年樂透賓果三重送，賓果及時樂」等內容不實之刮刮樂彩券等資料，寄送予不特
    定之社會大眾。丁○○等人為防止警方查緝，並掩飾因自己重大犯罪所得財物，
    預先於九十一年八月九日，以新台幣（下同）一千五百元之代價，向戊○○收購
    其所有之郵局存摺（帳號為00000000000000號）、提款卡；另以
    二千元之代價，向乙○○收購其所有之郵局存摺（帳號為0000000000
    0000號）、提款卡等物，作為收受被害人匯款之帳戶（戊○○、乙○○均犯
    幫助洗錢罪，經本院分別以九十二年度簡字第二六四五、三三０七號簡易判決，
    均判處有期徒刑六月，如易科罰金，以三百元折算一日確定）。而丁○○所屬之
    詐欺集團成員寄發上開不實之刮刮樂彩券於不特定人之住處，誘使他人以為中獎
    ，依彩券上記載之電話號碼聯絡，該集團成員先訛稱被害人中獎，惟需繳交稅金
    始能領取所中之高額獎金，使被害人在驚喜並急於領得高額獎金之心理下，陷於
    錯誤，匯交金錢至戊○○、乙○○等人提供之金融帳戶，嗣後再以需繳交會員費
    成為會員，始能領取所中之獎金等理由為餌，誘使被害人再次匯款至上開帳戶後
    ，加以提領。適有丙○○於九十一年八月間某日，接獲丁○○所屬詐欺集團以信
    興公司名義所郵寄上開「馬年樂透賓果三重送，賓果及時樂」等內容不實刮刮樂
    彩券等資料，誤信中獎一百萬元，經以電話聯繫，該集團自稱主任之成年男子訛
    稱丙○○確實中獎，惟須先繳交稅金，始得領取所中之獎金，丙○○不疑有他，
    於九十一年九月十二日上午十時二十五分許，在臺北縣三重市○○路○段六之二
    號三重忠孝路郵局，匯款八萬元至戊○○所有上開帳戶；該集團復以需繳交會員
    費成為會員，始能領取所中之獎金為由，致丙○○陷於錯誤，接續於同日上午十
    二時四十分許，在同上郵局，匯款十萬元至乙○○上開帳戶。丁○○所屬之詐騙
    集團再以加碼參加六合彩活動為由，誘使丙○○分別交付七萬元、三十五萬元予
    該詐騙集團成員（交付時間、地點、方法均不詳），丙○○總計被詐騙交付六十
    萬元。嗣丙○○發現對方不斷要求匯款，卻遲未領得高額獎金，始知受騙，經報
    警循線查獲。
二、案經被害人丙○○訴由臺北縣政府警察局三重分局報請臺灣板橋地方法院檢察署
    檢察官偵查後聲請簡易判決處刑，本院認不宜以簡易判決處刑，改依通常訴訟程
　　序審理。
    理  由
一、訊據被告丁○○矢口否認有何前開犯行，辯稱：我的小孩獲得學校獎學金，學校
    開立支票給我，我原本在臺北縣蘆洲市○○路的郵局帳戶有存褶簿，一時找不到
    ，當時我向一名鄭姓男子催討借款債權，但他表示沒錢，我向他提及需要郵局帳
    戶存入支票，他表示可將郵局帳戶借給我使用，我就向他借用戊○○名義之郵局
    帳戶；我將存褶簿放在塑膠袋內，懸掛在機車把手上，後來發現塑膠袋連同存褶
    均不見了，我打電話告知鄭姓友人，他表示會轉告其朋友，待辦理遺失後再拿來
    借我，該鄭姓友人經查證叫乙○○，電話為0000000000號云云。
二、經查：
（一）被害人丙○○於九十一年八月間某日，接獲信興公司名義所郵寄之「馬年樂透
      賓果三重送，賓果及時樂」等內容不實之刮刮樂彩券等資料，誤信中獎一百萬
      元，經以電話聯繫，該詐欺集團自稱主任之成年男子訛稱被害人丙○○確實中
      獎，惟須先繳交稅金，始得領取所中之高額獎金，被害人丙○○不疑有他，於
      九十一年九月十二日上午十時二十五分許，匯款八萬元至戊○○所有上開帳戶
      ；該集團復以需繳交會員費成為會員，始能領取所中之獎金為由，致被害人丙○○陷於錯誤，接續於同日上午十二時四十分許，匯款十萬元至乙○○上開帳
      戶，再於不詳時間分別匯款七萬元、三十五萬元至戶名、帳號均不詳之帳戶，
      被害人丙○○總計被詐得六十萬元等情，業據前開被害人丙○○於警詢、本院
      審理時指訴明確（見臺灣板橋地方法院檢察署九十二年度偵字第一三三五二號
      偵查卷第十三頁、本院九十三年六月二十一日審判筆錄），並經證人即臺北縣
      三重市○○路郵局局長黃永樹於警詢時證述明確（見同上偵查卷第十四頁），
      復有郵政國內匯款執據影本二紙、「馬年樂透賓果三重送，賓果及時樂」等內
      容不實之刮刮樂彩券影本一紙、戊○○帳戶交易明細影本一紙等資料在卷可稽
      。足徵某一詐欺集團虛構信興公司之名義，將內容不實之刮刮樂彩券等資料，
      寄送予不特定之社會大眾，誘使他人誤信刮中高額獎金，並假藉須繳交「稅金
      」、「會員費」等款項，致被害人匯款至特定郵局帳戶之情，堪以認定。
（二）被害人丙○○匯款之受款人分別為乙○○（帳號為000000000000
      00號）、戊○○（帳號為00000000000000號），有前開郵政
      國內匯款執據影本二紙附卷足憑。而證人戊○○、乙○○分別於偵查中、本院
      審理時證稱其等因缺錢，遂出售自己所有之郵局郵戶，與其等接洽者即為被告
      丁○○（見臺灣板橋地方法院檢察署九十二年度偵字第一三三五二號偵查卷第
      八至十二頁、第五十八頁反面、同署九十二年度偵字第一八三四八號偵查卷第
      六頁反面、本院第九十三年六月二十一日審判筆錄）。衡諸證人戊○○、乙○○二人與被告素不相識，應無設詞誣陷之理；又證人彼此亦不相識，其等均指
      認被告即為收購帳戶者，證人前開所述，自有所據，堪以採信。
（三）再者，被告對於上開帳戶來源之辯詞，先則供稱：「是我一位朋友鄭先生欠我
      一萬多元，鄭先生就拿錢幫我買戊○○之帳戶，然後從欠我的錢當中扣除三千
      五百元。」、「因為我欠銀行錢，如果我帳戶內有錢，銀行就會要求償還，所
      以我才會請鄭先生幫我買個帳戶。」等語（見臺灣板橋地方法院檢察署九十二
      年度偵字第一三三五二號偵查卷第八、九頁）；嗣則供稱：「因鄭先生欠我錢
      ，當時我需要一本帳戶辦理薪水匯款，他就幫我買了。」等語（見同署九十二
      年度偵緝字第一七九八號偵查卷第二十五頁）；復稱：「他（指鄭先生）欠我
      將近一萬元，我向他要錢，他沒有錢，我提起需要郵局帳戶，他說剛好有，我
      就向他借。」、「我向鄭先生借郵局帳戶，用以存入我女兒獎學金之支票，我
      自己有帳戶，但當時我沒有拿出來，我怕來不及領款，所以向鄭先生借用。」
      等語（見本院九十三年六月二十一日、八月三十一日審判筆錄）。是被告對於
      系爭帳戶來源，先稱「購買」，嗣稱「借用」；另就使用目的而言，先稱「抵
      黃水滕之欠款」，嗣稱「存入薪水」，或稱「存入女兒獎學金之支票」；再就
      使用他人帳戶原因乙節，先稱「欠銀行錢，怕銀行扣款」，嗣稱「一時找不到
      自己存褶簿」，已如前述，是被告供述前後不一，且差異甚大，容有瑕疵可指
      。且倘被告一時找不到存褶簿，何不向郵局重新申請，或向熟識之親戚朋友協
      助，豈會委託當時不知姓名年籍，僅知綽號為「鄭先生」者購入帳戶（被告於
      本院審理時始供稱其查證鄭先生即為乙○○）？再者，被告辯稱戊○○之郵局
      帳戶係向綽號「鄭仔」之乙○○所借用，後來發現遺失云云。然倘證人乙○○
      拾獲戊○○之郵局存褶簿後，作為誘騙被害人匯款之帳戶使用，何以乙○○亦
      提供自己名義之帳戶，以供被害人丙○○匯款，而自曝其身分？是被告所辯不
      合常理，顯係事後卸責之詞，難以採信。
（四）按以自己共同犯罪之意思，參與實施犯罪構成要件以外之行為，或以自己共同
      犯罪之意思，事先同謀，而由其中一部分人實施犯罪之行為者，均為共同正犯
      ，司法院大法官會議釋字第一０九號解釋可參；又共同實施犯罪行為之人，在
    　合同意思範圍內，各自分擔犯罪行為之一部，相互利用他人之行為，以達其犯
      罪之目的者，即應對於全部所發生之結果，共同負責。次按刑法上所謂常業犯
      ，指犯反覆以同種類行為為目的之社會活動之職業性犯罪而言，至於犯罪所得
      之多寡或盈虧、經營時日之長短，是否恃此犯罪為唯一之謀生職業，均非所問
      ，縱令兼有其他職業，仍無礙於該常業犯罪之成立，最高法院八十五年台上字
      第五一０號判例可憑。且刑法上之常業犯，祇須有賴某種犯罪為生活，而有事
      實上之表現為已足，不以犯罪時間之長短為標準，亦不以專賴該犯罪為唯一生
      活依憑之必要，此有最高法院八十八年台上字第二九一六號判決可參。本案被
      告丁○○向證人戊○○、乙○○收購郵局帳戶，縱認非詐欺構成要件行為，然
      為遂行自己共同犯罪之意思，而遂行詐欺集團整體犯罪之一環，自應對於全部
      所發生之結果，共同負責，至其有無參與寄發刮刮樂彩券、廣告單，或接聽電
      話向被害人施詐等行為，與其應負之責任俱無影響，其等參與詐欺犯罪集團之
      分工之事實，應堪認定。另該詐騙集團向他人收購金融機關帳戶，並印製廣告
      宣傳單、刮刮樂彩券等資料，向不特定之社會大眾詐取金錢，俱見該詐欺集團
    　規模龐大，分工細密，應屬職業性、集團性之犯罪，足徵被告係以自己共同犯
      罪之意思，聽從詐欺集團指示，反覆從事詐欺為目的之犯罪，並恃以為常業。
      再按「本法（洗錢防制法）所稱洗錢，係指下列行為：一、掩飾或隱匿因自
　　　己或他人重大犯罪所得財物或財產上利益者。二、收受、搬運、寄藏、故買或
  　　牙保他人因重大犯罪所得財物或財產上利益者。」（按：洗錢防制法已於九十
    　二年二月六日修正公布，並依該法第十五條規定新法自公布後六個月施行，修
      正後洗錢防制法第二條之規定為「本法所稱洗錢，係指下列行為：一、掩飾或
      隱匿因自己重大犯罪所得財物或財產上利益者。二、掩飾、收受、搬運、寄藏
      、故買或牙保他人因重大犯罪所得財物或財產上利益者。」），洗錢防制法第
      二條定有明文。被告所屬詐騙集團以不實之刮刮樂彩券等資料，使被害人匯款
      至事先收購他人之郵局帳戶，從事常業詐欺之不法犯行，偵查機關無法再由帳
      戶追查提款人，被告掩飾因自己重大犯罪所得財物之犯行，亦堪認定。
三、核被告丁○○所為，係犯刑法第三百四十條之常業詐欺罪（向被害人丙○○詐騙
    共六十萬元），及修正後洗錢防制法第二條第一款之掩飾因自己重大犯罪所得財
    物之洗錢罪，應依同法第九條第一項處斷（利用戊○○、乙○○郵局帳戶，使被
    害人丙○○分別匯款八萬元、十萬元部分）。按洗錢防制法已於九十二年二月六
    日修正公布，同年八月六日施行，被告就本件犯行之犯罪時間係在洗錢防制法修
    正施行前，比較修正前洗錢防制法第九條第一項規定「洗錢者，處五年以下有期
    徒刑，得併科新臺幣三百萬元以下罰金。」，同法第二條第一款規定「本法所稱
    洗錢，係指下列行為：掩飾或隱匿因自己或他人重大犯罪所得財物或財產上利益
    者」，及修正後洗錢防制法第九條第一項規定「犯第二條第一項之罪者，處五年
    以下有期徒刑，得併科新臺幣三百萬元以下罰金」，同法第二條第一款規定「掩
    飾或隱匿因自己重大犯罪所得財物或財產上利益者」，上開新舊法律就「掩飾或
    隱匿因自己重大犯罪所得財物或財產上利益者」之刑罰完全相同，依刑法第二條
    第一項前段規定，應適用裁判時之法律即修正後洗錢防制法第九條第一項規定論
    處。被告所犯常業詐欺及前述洗錢二罪間，有方法與目的之牽連關係，應從較重
    之常業詐欺罪論處。又公訴意旨僅論以被害人丙○○匯款十萬元至戊○○郵局帳
    戶部分，並未敘及被害人匯款八萬元至乙○○郵局帳戶及交付七萬元、三十五萬
    元部分，且僅認被告係犯刑法第三百四十條之常業詐欺罪，然公訴意旨未敘及部
    分與前開已起訴且經認定有罪部分，具有實質上一罪關係（洗錢部分）或牽連犯
    裁判上一罪關係（常業詐欺部分），為起訴效力所及，本院自得併予審究，併予
    敘明。又被害人丙○○依被告所屬詐騙集團之指示，先後於九十一年九月十二日
    上午十時二十五分、同日上午十二時四十分，分別匯款至戊○○、乙○○之郵局
    帳戶，其匯款時間接近，且被害人同一，應係同一犯罪之接續行為。再查被告丁○○與其他姓名年籍不詳之成年人組成刮刮樂詐騙集團為常業詐欺犯行，並掩飾
    因自己重大犯罪所得財物之犯行，彼此間有犯意聯絡及行為分擔，均　為共同正
    犯。爰審酌被告年輕力盛，不思以正途賺取金錢，反以參與詐騙集團為業，以惡
    劣手段向社會大眾騙取金錢，並向他人收購郵局等帳戶，供被害人匯入金錢，非
    但增加被害人尋求救濟之困難，亦使所屬不法詐騙集團得以順利掩飾常業詐欺所
    得財物，復參酌被告素行狀況、品性、智識程度、犯罪之動機、目的手段、所生
    危害及犯罪後態度等一切情狀，量處如主文所示之刑，以示懲儆。末按犯洗錢防
    制法之罪者，其因犯罪所得財物，不問屬於犯人與否，沒收之，如全部或一部不
    能沒收時，追徵其價額或以其財產抵償之，所謂因犯罪所得財物，包括因犯罪取
    得之報酬在內，該法第十二條第一項、第四條第二款分別定有明文。是被告向被
    害人所詐取之六十萬元款項中，其中十八萬元係利用前開戊○○、乙○○帳戶掩
    飾因自己重大犯罪所得財物，不問屬於犯人與否，係屬犯洗錢防制法所得財物，
    應依條正後洗錢防制法第十二條第一項規定宣告沒收，如全部或一部不能沒收時
    ，以其財產抵償之。
據上論斷，應依刑事訴訟法第二百九十九條第一項前段、第四百五十二條，修正後洗
錢防制法第九條第一項、第十二條第一項、刑法第十一條前段、第二條第一項前段、
第二十八條、第三百四十條、第五十五條，判決如主文。
本案經檢察官甲○○到庭執行職務。
中　　　華　　　民　　　國　　　九十三　　　年　 　九 　　月　　三十　　日
                                　臺灣板橋地方法院刑事第七庭
                                     審判長法  官 鄭水銓
                                           法  官 楊志雄
                                           法  官 侯志融
右正本證明與原本無異。
如不服本判決，應於判決送達後十日內向本院提出上訴狀。
                                           書記官  吳進安
中　　　華　　　民　　　國　　　九十三　　　年　 　九 　　月　　三十　　日
附錄本案論罪科刑法條全文
中華民國刑法第三百四十條：
以犯第三百三十九條之罪為常業者，處一年以上七年以下有期徒刑，得併科五萬元以
下罰金。
洗錢防制法第九條：
犯第二條第一款之罪者，處五年以下有期徒刑，得併科新臺幣三百萬元以下罰金。
犯第二條第二款之罪者，處七年以下有期徒刑，得併科新臺幣五百萬元以下罰金。
以犯前二項之罪為常業者，處三年以上十年以下有期徒刑，得併科新臺幣一百萬元以
上一千萬元以下罰金。
法人之代表人、法人或自然人之代理人、受雇人或其他從業人員，因執行業務犯前三
項之罪者，除處罰行為人外，對該法人或自然人並科以各該項所定之罰金。但法人之
代表人或自然人對於犯罪之發生，已盡力監督或為防止行為者，不在此限。
犯前四項之罪，於犯罪後六個月內自首者，免除其刑；逾六個月者，減輕或免除其刑
；在偵查或審判中自白者，減輕其刑。
